ACORDAO-COMPLETO-2368729

ACÓRDÃO 5034/2020 ATA 12/2020 - PRIMEIRA CÂMARA

VISTOS, relatados e discutidos estes autos de Tomada de Contas Especial instaurada pela Fundação Nacional de Saúde (Funasa) , em desfavor de Raimundo Mendes Ferreira, ex-prefeito do Município de São Domingos do Maranhão/AM (gestões 1997-2000 e 2001-2004) , em razão de impugnação parcial de 50% das despesas do Convênio 1.352/1999,
ACORDAM os Ministros do Tribunal de Contas da União, reunidos em sessão da Primeira Câmara, diante das razões expostas pelo relator, em:
9.1. declarar a revelia de  Raimundo Mendes Ferreira.;
9.2. julgar irregulares as contas de Raimundo Mendes Ferreira, com fundamento nos arts. 1º, inciso I, 16, III, "b" e "c", 19 e 23, III, da Lei 8.443/1992, e condená-lo ao pagamento do débito de R$ 90.000,00 (noventa mil reais) , com a fixação do prazo de quinze dias, a contar da notificação, para que comprove, perante o Tribunal (art. 214, inciso III, alínea "a", do Regimento Interno do TCU) , o recolhimento da dívida aos cofres da Fundação Nacional de Saúde, atualizada monetariamente e acrescida dos juros de mora, calculados a partir de 3/10/2000 até a data do recolhimento, na forma prevista na legislação em vigor;
9.3. autorizar, desde logo, nos termos do art. 28, inciso II, da Lei 8.443/1992, a cobrança judicial da dívida caso não atendida a notificação;
9.4. encaminhar cópia desta deliberação à Funasa, bem como ao Procurador-Chefe da Procuradoria da República no Estado do Maranhão, nos termos do § 3º do art. 16 da Lei 8.443/1992 c/c o § 7º do art. 209 do Regimento Interno do TCU, para adoção das medidas que entender cabíveis.

Tomada de Contas Especial instaurada em razão da impugnação parcial de despesas do Convênio nº 1352/1999, tendo por objeto "a construção de sistema de abastecimento de água".

Primeira Câmara

Município de São Domingos do Maranhão - MA.

3. Interessados/Responsáveis:
3.1. Interessado: Fundação Nacional de Saúde (26.989.350/0001-16)
3.2. Responsável: Raimundo Mendes Ferreira (XXX.616.223-XX).

13.1. Ministros presentes: Benjamin Zymler (na Presidência), Walton Alencar Rodrigues (Relator), Bruno Dantas e Vital do Rêgo.
13.2. Ministro-Substituto presente: Weder de Oliveira.

WALTON ALENCAR RODRIGUES

Adoto, como relatório, a instrução constante da peça 21, que contou com a anuência do corpo diretivo da unidade técnica e do Ministério Público (peças 22 a 24) .
	"Cuidam os autos de tomada de contas especial instaurada pela Fundação Nacional de Saúde (Funasa) , em razão da impugnação parcial de despesas do Convênio 1352/1999, Siafi 391132 (peça 1, p. 335-347 e 401) , celebrado com a Prefeitura Municipal de São Domingos do Maranhão/MA, tendo por objeto "a construção de sistema de abastecimento de água", com vigência estipulada para o período de 18/1/2000 a 27/11/2001 (peça 2, p. 276) .
HISTÓRICO
		Os recursos previstos para a implementação do objeto convênio foram orçados no valor total de R$ 198.000,00 (peça 1, p. 339) , à conta da Concedente, liberados mediante as ordens bancárias 2000OB004879, de 15/6/2000, no valor de R$ 60.000,00, e 2000OB008207, de 28/9/2000, no valor de R$ 120.000,00 (peça 2, p. 40, 42 e 277) , creditadas no Banco do Brasil, em 4/7/2000 e 3/10/2000, respectivamente, na conta corrente específica do ajuste 5456-9, agência 2614-X, mantida pela Prefeitura Municipal de São Domingos do Maranhão/MA (extrato à peça 2, p. 78 e 80) e sacados por meios dos cheques 960872 de 120.000,00 e 960871 de 60.000,00, nas mesmas datas dos créditos das parcelas 1 e 2 do ajuste.
A instauração da presente tomada de contas especial foi materializada pela constatação de irregularidades na execução do convênio, conforme apontado no Relatório de Vistoria Técnica e no Parecer Financeiro 109/2013, de 30/9/2013 (peça 2, p. 187-189 e 214-216) , onde ficou demonstrada a execução de somente 50% do objeto do ajuste, cujo financiamento demonstrado foi de R$ 90.000,00 de recursos da Funasa e R$ 9.000,00 de contrapartida proporcional, utilizados devidamente. Portanto, deverá ser ressarcido aos cofres da União o valor de R$ 90.000,00, que correspondem à diferença entre os recursos repassados pela Funasa e a proporcionalidade encontrada (peça 2, p. 216) .
	No Relatório de Tomada de Contas Especial 1/2013 (peça 2, p. 264-270) , em que os fatos estão circunstanciados, a responsabilidade pelo dano causado ao erário foi atribuída ao senhor Raimundo Mendes Ferreira, ocupante do cargo prefeito à época da ocorrência dos fatos (peça 2, p. 224-226) , em razão da impugnação parcial de despesas do Convênio em comento, apurando-se como prejuízo o valor original de R$ 90.000,00.
	Na instrução inicial dos autos (peça 4) ficou assente que, a despeito do longo lapso temporal desde a ocorrência do fato gerador da presente TCE, foi dada, dentro do período decenal, oportunidade de defesa ao responsável, em obediência aos princípios constitucionais que asseguram o direito ao contraditório e à ampla defesa, tendo em vista as notificações constantes dos autos (peça 2, p. 163-167 e 197-202) . No entanto, as alegações apresentadas (peça 2, p. 169-177) foram consideradas insuficientes para elidir as irregularidades constatadas (peça 2, p. 195) . Como também não houve o recolhimento do montante devido aos cofres da Fazenda Pública, sua responsabilidade foi mantida (peça 2, p. 214-216) .
	Na mesma instrução, ficou igualmente consignado que o responsável apresentou prestação de contas dos recursos recebidos (peça 2, p. 26-92) , por meio da qual demonstrou a destinação de R$ 198.000,00, os quais teriam financiado pagamentos à firma Paulo P. da Silva Perfurações, (CNPJ 03.742.661/0001-80) , conforme quadro abaixo e nota fiscal 0036, datada de 3/7/2000, no valor de R$ 198.000,00 (peça 2, p. 84) :
	Cheque
	Data
	Valor
	Localização

	960871
	4/7/2000
	60.000,00
	Peça 2, p. 78

	960872
	3/10/2000
	120.000,00
	Peça 2, p. 80

	Na documentação de prestação de contas consta ainda um pagamento, mediante recibo (peça 2, p. 86) , de R$ 18.000,00, que somado ao montante pago pelos dois cheques do quadro precedente, totaliza o valor da nota fiscal citada no parágrafo anterior. Referido pagamento refere-se à contrapartida municipal.
	Deve-se destacar que que no Parecer Conclusivo de 13/10/2004 (peça 2, p. 195) , a Funasa considerou, para fins de apuração do débito contra o responsável, que "dos seis sistemas de abastecimento de água previstos, somente três estão em funcionamento ou seja foram concluídos", significando "que o objeto do convênio atingiu apenas 50% do que foi proposto. O relatório de execução físico-financeira indica a aplicação dos recursos financeiros em obras, porém o que interessa para nós é o cumprimento do objeto".
	Desse modo, para fins de melhor fundamentar a citação do responsável, mostrou-se relevante no contexto da sobredita instrução a verificação da destinação dos recursos sacados por meio dos cheques emitidos à conta do ajuste, mesmo porque essa providência serviria para verificar eventual locupletamento do responsável, bem assim para o possível cotejamento com documentação que possa vir a ser trazida pelo mesmo à guisa de alegações de defesa.
	Desse modo, foi proposta naquela oportunidade a realização de diligência ao Banco do Brasil, para que enviasse ao Tribunal cópia dos cheques números 960871 e 960872, sacados da conta corrente específica do ajuste.
Foi então expedido o Ofício 1591/2016-TCU/SECEX-MA, de 15/6/2016 (peça 5) , em resposta ao qual o Banco do Brasil respondeu nos termos da peça 9, constatando-se que a empresa Paulo P. da Silva Perfurações foi a beneficiárias dos aludidos cheques.
Em prosseguimento à análise dos autos, constatou-se então a necessidade de realização de citação do Sr. Raimundo Mendes Ferreira, nos seguintes termos:
Responsável: Raimundo Mendes Ferreira, CPF XXX.616.223-XX, ex-prefeito municipal de São Domingos do Maranhão/MA (gestões 1997-2000 e 2001-2004) .
	Composição da dívida:
	DATA
	VALOR

	3/12/2000
	90.000,00

	Valor atualizado, com juros, até 27/4/2017: R$ 623.279,45 (peça 10) 
	Origem do débito: execução parcial do objeto do Convênio 1711/2005, Siafi 555371;
	Indícios de irregularidades: 	execução de 50% do objeto do Convênio/Funasa 1352/1999, Siafi 391132, acarretando prejuízo ao erário, em montante original, da ordem de R$ 90.000,00;
Em cumprimento ao pronunciamento da unidade (peça 11) , foram efetuadas duas tentativas de citação pela via postal, conforme Ofícios 1759/2017 e 2385/2017 (peças 14 e 17) , sem, no entanto, lograr êxito. O Ofício 1759/2017 foi encaminhado para o endereço constante da base da Receita Federal (peça 12) . Já o Ofício 2385/2017 foi enviado para o endereço constante da pesquisa da base do TSE (peça 16) . Em razão das tentativas frustradas, realizou-se a citação por edital em 18/9/2017 (peça 20) .
Transcorrido o prazo regimental, o responsável não compareceu aos autos, mantendo-se silente. Operam-se, portanto, os efeitos da revelia, dando-se prosseguimento ao processo, nos termos do art. 12, §3º, da Lei 8.443/1992.
EXAME TÉCNICO
Preliminarmente, cumpre tecer breves considerações sobre a forma como são realizadas as comunicações processuais no TCU. A esse respeito, destacam-se o art. 179, do Regimento Interno do TCU (Resolução 155, de 4/12/2002) e os arts. 3º e 4º, inciso III, § 1º, da Resolução TCU 170, de 30 de junho de 2004, in verbis:
Resolução 155/2002 (Regimento Interno) :
Art. 179. A citação, a audiência ou a notificação, bem como a comunicação de diligência, farse-ão:
I - mediante ciência da parte, efetivada por servidor designado, por meio eletrônico, fac-símile, telegrama ou qualquer outra forma, desde que fique confirmada inequivocamente a entrega da comunicação ao destinatário;
II - mediante carta registrada, com aviso de recebimento que comprove a entrega no endereço do destinatário;
III - por edital publicado no Diário Oficial da União, quando o seu destinatário não for localizado
 (...) 
Resolução TCU 170/2004:
Art. 3º As comunicações serão encaminhadas aos seus destinatários por meio de:
I - correio eletrônico, fac-símile ou telegrama;
II - servidor designado;
III - carta registrada, com aviso de recebimento;
IV - edital publicado no Diário Oficial da União, quando o seu destinatário não for localizado, nas hipóteses em que seja necessário o exercício de defesa".
 (...) 
Art. 4º. Consideram-se entregues as comunicações:
I - efetivadas conforme disposto nos incisos I e II do artigo anterior, mediante confirmação da ciência do destinatário;
II - realizadas na forma prevista no inciso III do artigo anterior, com o retorno do aviso de recebimento, entregue comprovadamente no endereço do destinatário;
III - na data de publicação do edital no Diário Oficial da União, quando realizadas na forma prevista no inciso IV do artigo anterior.
§ 1º O endereço do destinatário deverá ser previamente confirmado mediante consulta aos sistemas disponíveis ao Tribunal ou a outros meios de informação, a qual deverá ser juntada ao respectivo processo.
 (...) 
Portanto, a validade da citação via postal não depende de que o aviso de recebimento seja assinado pelo próprio destinatário da comunicação, o que dispensa, no caso em tela, a entrega do AR em "mãos próprias". A exigência da norma é no sentido de o Tribunal verificar se a correspondência foi entregue no endereço correto, residindo aqui a necessidade de certeza inequívoca. 
Não é outra a orientação da jurisprudência do TCU, conforme se verifica nos julgados a seguir transcritos:
São válidas as comunicações processuais entregues, mediante carta registrada, no endereço correto do responsável, não havendo necessidade de que o recebimento seja feito por ele próprio (Acórdão 3648/2013-TCU-Segunda Câmara, Relator Ministro José Jorge) ;
É prescindível a entrega pessoal das comunicações pelo TCU, razão pela qual não há necessidade de que o aviso de recebimento seja assinado pelo próprio destinatário. Entregandose a correspondência no endereço correto do destinatário, presume-se o recebimento da citação. (Acórdão 1019/2008-TCU-Plenário, Relator Ministro Benjamin Zymler) ;
As comunicações do TCU, inclusive as citações, deverão ser realizadas mediante Aviso de Recebimento - AR, via Empresa Brasileira de Correios e Telégrafos, bastando para sua validade que se demonstre que a correspondência foi entregue no endereço correto. (Acórdão 1526/2007-TCU-Plenário, Relator Ministro Aroldo Cedraz) .
A validade do critério de comunicação processual do TCU foi referendada pelo Supremo Tribunal Federal, nos termos do julgamento do MS-AgR 25.816/DF, por meio do qual se afirmou a desnecessidade da ciência pessoal do interessado, entendendo-se suficiente a comprovação da entrega do "AR" no endereço do destinatário:
EMENTA: AGRAVO REGIMENTAL. MANDADO DE SEGURANÇA. DESNECESSIDADE DE INTIMAÇÃO PESSOAL DAS DECISÕES DO TRIBUNAL DE CONTAS DA UNIÃO. ART. 179 DO REGIMENTO INTERNO DO TCU. INTIMAÇÃO DO ATO IMPUGNADO POR CARTA REGISTRADA, INICIADO O PRAZO DO ART. 18 DA LEI nº 1.533/51 DA DATA CONSTANTE DO AVISO DE RECEBIMENTO. DECADÊNCIA RECONHECIDA. AGRAVO IMPROVIDO.
O envio de carta registrada com aviso de recebimento está expressamente enumerado entre os meios de comunicação de que dispõe o Tribunal de Contas da União para proceder às suas intimações.
O inciso II do art. 179 do Regimento Interno do TCU é claro ao exigir apenas a comprovação da entrega no endereço do destinatário, bastando o aviso de recebimento simples.
No caso em apreço, a citação realizada é válida. A tentativas de citação do responsável pela via postal foram realizadas no endereço constante da base da Receita Federal (Ofício 1759/2017, peça 14) , e no endereço constante da base do TSE (Ofício 2385/2017, peça 17) , ambas sem sucesso. Assim, foi realizada a citação do responsável pela via editalícia, na forma prevista no inciso IV, do art. 3º, da Resolução TCU 170/2004.
Quanto ao mérito, nos processos do TCU, a revelia não conduz à presunção de que seriam verdadeiras todas as imputações levantadas contra os responsáveis, diferentemente do que ocorre no processo civil, em que a revelia do réu opera a presunção da verdade dos fatos narrados pelo autor. Dessa forma, a avaliação da responsabilidade do agente não pode prescindir da prova existente no processo ou para ele carreada. 
Ao não apresentar suas alegações de defesa, o responsável deixou de produzir prova da regular aplicação dos recursos sob sua responsabilidade, em afronta às normas que impõem aos gestores públicos a obrigação legal de, sempre que demandados pelos órgãos de controle, apresentarem os documentos que demonstrem a correta utilização das verbas públicas, a exemplo do contido no art. 93 do Decreto-Lei 200/67: "Quem quer que utilize dinheiros públicos terá de justificar seu bom e regular emprego na conformidade das leis, regulamentos e normas emanadas das autoridades administrativas competentes." 
Considerando o princípio da verdade real que rege a atuação desta Corte, ainda que as alegações de defesa não tenham sido apresentadas pelo responsável, a revelia não afasta a obrigatoriedade da análise dos elementos probatórios disponíveis nos autos, conforme reiterados acórdãos do Tribunal (Acórdão 163/2015-TCU-Segunda Câmara, Rel.  Min. Subst. André de Carvalho; 2.685/2015 - 2ª Câmara, Rel. Min. Raimundo Carreiro; 2.801/2015 - 1ª Câmara, Rel. Min. Walton Alencar Rodrigues; 4.340/2015 - 1ª Câmara, Rel. Min. Subst. Weder de Oliveira e 5.537/2015 - 1ª Câmara, Rel. Min. Subst. Weder de Oliveira) . Assim, procurou-se buscar, em manifestações do responsável na fase interna desta Tomada de Contas Especial, se haviam argumentos que pudessem ser aproveitados em seu favor.	 Revisadas as justificativas apresentadas à Funasa pelo responsável (peça 2, p. 169-177) , bem como as análises efetuadas por aquela Fundação (peça 2, p. 195) , que foram precedidas de nova visita técnica ao município, conforme RVT de peça 2, p. 187-189, não encontramos argumentos que possam alterar as irregularidades apontadas nos autos.
Vale ressaltar que a pretensão punitiva do TCU, conforme Acórdão 1441/2016-TCU-Plenário, que uniformizou a jurisprudência acerca dessa questão, subordina-se ao prazo geral de prescrição indicado no art. 205 do Código Civil, que é de 10 anos, contado da data de ocorrência da irregularidade sancionada, nos termos do art. 189 do Código Civil, sendo este prazo interrompido pelo ato que ordenar a citação, a audiência ou a oitiva do responsável. No caso em exame, ocorreu a prescrição da pretensão punitiva, uma vez que os pagamentos referentes aos 50% não executados foram realizados em 3/10/2000, conforme quadro do item 6, e o ato que ordenou a citação está datado de 24/5/2017 (peça 11) , portanto há mais de 10 anos.
Em se tratando de processo em que a parte interessada não se manifestou acerca das irregularidades imputadas, não há elementos para que se possa efetivamente aferir e reconhecer a ocorrência de boa-fé na conduta dos responsáveis ou de quaisquer outros excludentes de culpabilidade, podendo o Tribunal, desde logo, proferir o julgamento de mérito pela irregularidade das contas, nos termos dos §§ 2º e 6º do art. 202 do Regimento Interno do TCU. (Acórdão 133/2015-TCU-Primeira Câmara, Rel. Min. Bruno Dantas; 2.455/2015 - 1ª Câmara, Rel. Min. Bruno Dantas; 3.604/2015 - 1ª Câmara, Rel. Min. Bruno Dantas; 5.070/2015 - 2ª Câmara, Rel. Min. Subst. André de Carvalho e 2.424/2015 - Plenário, Rel. Min. Benjamin Zymler) .
Dessa forma, o Sr. Raimundo Mendes Ferreira, CPF XXX.616.223-XX, Prefeito de São Domingos do Maranhão nas gestões 1997-2000 e 2001-2004) , deve ser considerado revel, nos termos do art. 12, §3º, da Lei 8.443/1992. Portanto, as contas devem ser julgadas irregulares, condenando-os ao débito apurado, abstendo-se de aplicar-lhe a multa prevista no art. 57 da Lei 8.443/1992, em razão da constatação da prescrição da pretensão punitiva.
Vale esclarecer que a empresa Paulo P. da Silva Perfurações Ltda. não foi citada em solidariedade com o prefeito, em razão da execução parcial, tendo em vista que não consta dos autos que a mesma tenha recebido valores por serviços não executados. O que se verificou, conforme registrado no Relatório de Vistoria Técnica (peça 2, p. 183-189) e nas justificativas apresentadas pelo responsável (peça 2, p. 173) , é que a empresa realizou a construção de rede de distribuição e ligações domiciliares, por ordem do município, em detrimento da construção de chafariz, serviço esse previsto no escopo do objeto do convênio. Assim, não foi apontado nos autos o recebimento indevido pela empresa por serviços não prestados, razão pela qual não foi responsabilizada. 
Ademais, ainda que se constatasse a necessidade de responsabilizá-la, já decorreu o transcurso de mais de dez anos desde o fato gerador da irregularidade, em 3/10/2000, sem que até o momento a empresa tenha sido notificada, incidindo assim no disposto art. 6º, inciso II, c/c art. 19 da IN/TCU 71/2012.
CONCLUSÃO
Em face da análise promovida, conclui-se que a conduta do responsável causou danos ao erário, em decorrência da não comprovação da boa e regular aplicação dos recursos recebidos através do Convênio 1352/1999 (Siafi 391132) , evidenciada pela execução parcial de seu objeto.
Com efeito, em função da revelia do responsável, não foi possível sanear as irregularidades a ele atribuídas, tampouco elidir o débito a ele imputado. Ademais, inexistem nos autos elementos que demonstrem a boa-fé do responsável ou a ocorrência de outros excludentes de ilicitude, punibilidade ou culpabilidade. Desse modo, suas contas devem, desde logo, ser julgadas irregulares, nos termos do art. 202, § 6º, do Regimento Interno do TCU, procedendo-se à sua condenação em débito, abstendo-se de aplicar-lhe a multa prevista no art. 57, da Lei 8.443/1992, em razão da ocorrência da prescrição da pretensão punitiva, conforme relatado no item 23.
PROPOSTA DE ENCAMINHAMENTO
Diante do exposto, submetem-se os autos à consideração superior, propondo-se a adoção das seguintes medidas:
a)	considerar revel o Sr. Raimundo Mendes Ferreira, CPF XXX.616.223-XX, Prefeito de São Domingos do Maranhão nas gestões 1997-2000 e 2001-2004;
b) 	com fundamento nos arts. 1º, inciso I, 16, inciso III, alíneas "b" e "c", da Lei 8.443/1992 c/c os arts. 19 e 23, inciso III, da mesma Lei, e com arts. 1º, inciso I; 209, incisos II e III; 210 e 214, inciso III, do Regimento Interno, que sejam julgadas irregulares as contas do Sr. Raimundo Mendes Ferreira, CPF XXX.616.223-XX, Prefeito de São Domingos do Maranhão nas gestões 1997-2000 e 2001-2004, e condená-lo ao pagamento das quantias a seguir especificadas, com a fixação do prazo de quinze dias, a contar da notificação, para comprovar, perante o Tribunal (art. 214, inciso III, alínea "a", do Regimento Interno) , o recolhimento da dívida aos cofres da Fundação Nacional de Saúde - Funasa, atualizada monetariamente e acrescida dos juros de mora, calculados a partir das datas discriminadas, até a data do recolhimento, na forma prevista na legislação em vigor:	
	VALOR ORIGINAL (R$) 
	DATA DA OCORRÊNCIA

	3/10/2000
	90.000,00

d) 	autorizar, desde logo, nos termos do art. 28, inciso II, da Lei 8.443/1992, a cobrança judicial da dívida caso não atendida a notificação;
e)	autorizar também, desde logo, se requerido, com fundamento no art. 28, inciso I, da Lei 8.443, de 1992 c/c o art. 217, §§ 1º e 2º do Regimento Interno, o parcelamento das dívidas em até 36 parcelas, incidindo sobre cada parcela, corrigida monetariamente, os correspondentes acréscimos legais fixando- lhe o prazo de quinze dias, a contar do recebimento da notificação, para comprovar perante o Tribunal o recolhimento da primeira parcela, e de trinta dias, a contar da parcela anterior, para comprovar os recolhimentos das demais parcelas, devendo incidir sobre cada valor mensal, atualizado monetariamente, os juros de mora devidos, no caso do débito, na forma prevista na legislação em vigor, alertando o responsável que a falta de comprovação do recolhimento de qualquer parcela importará no vencimento antecipado do saldo devedor, nos termos do § 2º do art. 217 do Regimento Interno deste Tribunal;
f)	enviar cópia do Acórdão que vier a ser proferido à Fundação Nacional de Saúde e ao responsável, para ciência, informando-lhe que a deliberação, acompanhada do Relatório e Voto que a fundamentarem, estará disponível para consulta no endereço www.tcu.gov.br/acordaos, além de esclarecer que, caso requerido, o TCU poderá fornecer sem custos as correspondentes cópias, de forma impressa; e
g)	encaminhar cópia da deliberação, bem como do relatório e do voto que a fundamentarem, ao Procurador-Chefe da Procuradoria da República no Estado do Maranhão, nos termos do § 3º do art. 16 da Lei 8.443/1992 c/c o § 7º do art. 209 do Regimento Interno do TCU, para adoção das medidas que entender cabíveis".

não há

Procurador Júlio Marcelo de Oliveira.

TOMADA DE CONTAS ESPECIAL. REVELIA. AUSÊNCIA DE COMPROVAÇÃO DA UTILIZAÇÃO DOS RECURSOS. CONTAS IRREGULARES. DÉBITO. PRESCRIÇÃO DA PRETENSÃO PUNITIVA;

TOMADA DE CONTAS ESPECIAL (TCE)

Secretaria de Controle Externo de Tomada de Contas Especial (SecexTCE).

Tratam os autos de tomada de contas especial instaurada pela Fundação Nacional de Saúde (Funasa) , em razão da não aprovação da prestação de contas relacionadas ao Convênio 1352/1999, Siafi 391132, celebrado com o Município de São Domingos do Maranhão/MA, tendo por objeto "a construção de sistema de abastecimento de água", com vigência estipulada para o período de 18/1/2000 a 27/11/2001.
Os recursos necessários à implementação do objeto do ajuste foram orçados em R$ 198.000,00 e liberados mediante ordens bancárias creditadas na conta do convênio em parcela de R$ 60.000,00, em 4/7/2000, e outra de R$ 120.000,00, em 3/10/2000, e imediatamente sacados nas datas dos respectivos depósitos por meio de cheques nominais à empresa contratada para a realização das obras.
Consoante Relatório de Vistoria Técnica e Parecer Financeiro 109/2013 (peça 2, p. 187-189 e 214-216) , ficou demonstrada a execução de somente 50% do objeto do ajuste. 
A Funasa, em Parecer Conclusivo de 13/10/2004 (peça 2, p. 195) , considerou que dos seis sistemas de abastecimento de água previstos, somente três foram concluídos, significando "que o objeto do convênio atingiu apenas 50% do que foi proposto".
Regularmente citado, por edital, o responsável permaneceu silente.
Configurada a revelia, e inexistente nos autos comprovação da boa e regular aplicação dos recursos, deve-se dar seguimento ao processo, conforme art. 12, § 3º, da Lei 8.443/1992, e julgar irregulares as contas do responsável, conforme os elementos presentes nos autos, sem aplicação de multa ante a prescrição da pretensão punitiva.
Adoto, como termo inicial para fins de correção monetária e juros, como proposto pela unidade técnica, a data de 3/12/2000.
Ante o exposto, voto por que o Tribunal adote o Acórdão que ora submeto à apreciação deste Colegiado.
TCU, Sala das Sessões Ministro Luciano Brandão Alves de Souza, em 28 de abril de 2020.
WALTON ALENCAR RODRIGUES 
Relator